【裁判字號】    98,訴,2245
【裁判日期】    980817
【裁判案由】    毒品危害防制條例
【裁判全文】
臺灣臺中地方法院刑事判決              98年度訴字第2245號
公  訴  人  臺灣臺中地方法院檢察署檢察官
被      告  甲○○
上列被告因違反毒品危害防制條例案件，經檢察官提起公訴（98
年度撤緩毒偵字第57號），被告於準備程序中就被訴事實為有罪
之陳述，受命法官於聽取當事人之意見後，本院合議庭裁定由受
命法官獨任以簡式審判程序判決如下：
    主  文
甲○○施用第一級毒品，處有期徒刑柒月。
    事  實
一、甲○○前於民國95年間，因施用毒品案件，經依本院95年度
    毒聲字第1508號裁定送觀察、勒戒後，認無繼續施用毒品之
    傾向，而於96年5 月4 日執行完畢釋放。詎猶不知悔改，於
    上開觀察、勒戒執行完畢後5 年內，又基於施用第一級毒品
    之犯意，於97年4 月7 日某時，在臺中縣梧棲鎮○○路與文
    化路口統一超商旁之其所駕駛車號OD-9818之自用小客車內
    ，以將海洛因摻入香菸再吸食香菸之方式，施用第一級毒品
    海洛因1次。嗣於97年4月11日19時30分許，在臺中縣梧棲鎮
    ○○街72號前，因形跡可疑，為警盤查，經徵得其同意採集
    尿液送驗，結果呈嗎啡陽性反應，查悉上情。
二、案經臺中縣警察局清水分局報告臺灣臺中地方法院檢察署檢
    察官偵查起訴。
    理  由
一、本件被告甲○○所犯為死刑、無期徒刑、最輕本刑為3 年以
    上有期徒刑以外之罪，且非高等法院管轄第1 審之案件，經
    本院合議庭裁定由受命法官行準備程序時，被告就被訴事實
    為有罪之陳述後，復經本院合議庭裁定由受命法官獨任行簡
    式審判程序，是其證據之調查，自不受刑事訴訟法第159 條
    第1 項、第161 條之2 、第161 條之3 、第163 條之1 及第
    164 條至第170 條規定之限制，刑事訴訟法第273 條之1 第
    1 項、第279 條第2 項前段、第273 條之2 分別定有明文，
    合先敘明。
二、上揭犯罪事實，業據被告於本院審理時坦承不諱，且被告為
    警查獲時所採集之尿液送經中山醫學大學附設醫院檢驗科藥
    物檢測中心以氣相層析質譜儀（GC/MS）檢驗結果，係呈嗎
    啡、可待因陽性反應，有該院檢驗科藥物檢測中心尿液檢驗
    報告、臺中縣警察局清水分局尿液代號與真實姓名對照表各
    1份在卷足憑。而按一般人注射海洛因或嗎啡後，經體內吸
    收代謝約三十分鐘後，以嗎啡型態為主開始排入尿中，而以
    最初6至12小時排泄量最多，約有75%之毒品代謝物（嗎啡）
    可在注射後24小時內陸續由尿中排出體外，剩餘量則可能在
    數日內分別排出體外，故一般而言，施用多量毒品者，於施
    用後4、5日內仍有可能檢出低濃度毒品反應，有法務部調查
    局92年1月2日調科壹字第091008920310號函存卷可查。再按
    氣相層析質譜儀係目前最常採用以測試嫌疑人有無施用毒品
    之確認方法，蓋在良好的操作條件下，以氣相層析質譜儀作
    藥物及其代謝產物之定性及定量分析，將可排除偽陽性之可
    能，幾乎不會有偽陽性反應產生，有最高法院90年度台上字
    第7893號、94年度台上字第6397號裁判可資參照。準此，被
    告之尿液經以氣相層析質譜儀分析法檢驗，既係呈嗎啡陽性
    反應，已足認被告確有施用第一級毒品海洛因之事實。足見
    被告於本案審理時自白有施用第一級毒品海洛因1次之犯行
    與事實相符，自堪採信。又被告前因施用毒品案件，經本院
    以95年度毒聲字第1508號裁定送觀察、勒戒後，認無繼續施
    用毒品傾向，於96年5月4日執行完畢釋放，此有臺灣高等法
    院被告前案紀錄表1份在卷可參，顯見被告確實於上揭觀察
    、勒戒執行完畢釋放後5年內，再為施用第一級毒品海洛因
    之犯行甚明。本件事證已臻明確，被告上開犯行，應堪認定
    。
三、查海洛因係毒品危害防制條例第2 條第2 項第1 款所列管之
    第一級毒品。核被告所為，係犯毒品危害防制條例第10條第
    1 項之施用第一級毒品罪。被告所持有之毒品海洛因，係供
    其自己施用，故其因持有之低度行為應為施用之高度行為所
    吸收，不另論罪。爰審酌被告一再施用毒品，經觀察、勒戒
    執行完畢後，仍不知戒惕，於5 年內再犯本件施用第一級毒
    品之罪，可見被告無視於毒品對於自身健康之戕害及國家對
    於杜絕毒品犯罪之禁令，惡性非輕，且前同意參與毒品減害
    計畫，卻仍無法戒除惡習，顯見自制力不佳，惟被告於本院
    審理期間坦承施用毒品之犯行，態度良好，考量施用毒品行
    為於本質上係屬自我戕害行為，並未對社會造成直接而過鉅
    之損害，反社會性之程度應屬較低等一切情狀，量處如主文
    所示之刑，以資懲儆。
四、另被告雖於本院審理時辯稱：本案之犯罪事實業經本院以98
    年度訴字第737號判決確定在案云云。惟查，被告另案涉犯
    施用第一級毒品案件，固經本院於98年4月27日以98年度訴
    字第737號判決確定在案無誤，此有本院刑事書記官辦案進
    行簿、該案刑事判決書1份在卷可稽，然該案係經臺灣臺中
    地方法院檢察署檢察官以98年度毒偵字第102號、第315號起
    訴，且該案檢察官起訴之犯罪事實係為被告分別於97年11月
    16 日或17日下午3、4時許及同年12月20日或21日下午7、8
    時許，在臺中縣梧棲鎮○○路之不詳超商前、沙鹿童綜合醫
    院前，各施用第一級毒品海洛因1次，此與本案檢察官所起
    訴之被告施用第一級毒品犯行之犯罪時間均不相同，則該確
    定判決所認定被告先後2次施用第一級毒品之犯罪事實即與
    本院被告被訴之犯罪事實並不相同，本件與該確定判決之2
    案件即非屬同一案件，是本件仍應依法論罪科刑，被告上揭
    所述容有誤會，附此敘明。
據上論斷，依刑事訴訟法第273 條之1 第1 項、第299 條第1 項
前段，毒品危害防制條例第10條第1項，判決如主文。
中    華    民    國    98    年    8     月    17    日
                  刑事第十庭    法  官  王世華
以上正本證明與原本無異。
如不服本判決，應於收受送達後10日內向本院提出上訴書狀 (應
敘述具體理由並按他造當事人之人數附繕本)。
上訴書狀如未敘述理由，應於上訴期間屆滿後20日內補提理由書
於本院。「切勿逕送上級法院」
                                書記官  蕭訓慧
中    華    民    國    98    年    8     月    17    日
附錄論罪科刑法條
毒品危害防制條例第10條
施用第一級毒品者，處 6 月以上 5 年以下有期徒刑。
施用第二級毒品者，處 3 年以下有期徒刑。


司法院資訊處製作；財團法人民間司法改革基金會備份。
